【裁判字號】    98,上訴,369
【裁判日期】    980331
【裁判案由】    違反毒品危害防制條例
【裁判全文】
臺灣高等法院高雄分院刑事判決         98年度上訴字第369號
上  訴  人
即  被  告  甲○○
上列上訴人因違反毒品危害防制條例案件，不服臺灣屏東地方法
院97年度訴字第1695號中華民國98年1 月23日第一審判決（起訴
案號：臺灣屏東地方法院檢察署97年度毒偵字第2286號），提起
上訴，本院判決如下：
    主  文
上訴駁回。
    事  實
一、甲○○前因施用毒品案件，經臺灣屏東地方法院以88年度毒
    聲字第302 號裁定令入勒戒處所施予觀察、勒戒，於88年3
    月30日入所執行，因有繼續施用毒品傾向，經同院以88年度
    毒聲字第910 號裁定令入戒治處所施予強制戒治，嗣因無繼
    續施用毒品傾向，經同院以88年度毒聲字第1973號裁定停止
    戒治，所餘期間付保護管束，於88年10月2 日出所，旋因違
    反保護管束期間應遵守事項，經同院以89年度毒聲字第519
    號裁定撤銷停止戒治，於90年3 月19日入所執行，91年7 月
    10日強制戒治執行完畢，嗣又因自民國（下同）93年3 月間
    起迄於同年8 月16日止，連續施用毒品海洛因案件經臺灣屏
    東地方法院以93年度訴字第788 號判處有期徒刑10月確定，
    繼之又因93年12月間起迄於94年1 月間止，連續施用毒品海
    洛因案件經同院以94年度訴字第163 號判處有期徒刑1 年6
    月確定，因合於中華民國96年罪犯減刑條例，經臺灣屏東地
    方法院以96年度聲減字第344 號裁定減為有期徒刑9 月確定
    ，接續執行後，96年7 月16日執行完畢。
二、詎甲○○於上開有期徒刑執行完畢後5 年內，復基於施用第
    一級毒品之犯意，於97年8 月15日上午10時許，在坐落屏東
    市湖西里之市立殯儀館旁，以注射之方式（針筒於查獲前已
    經丟棄而滅失），施用第一級毒品海洛因1 次。旋於稍後即
    同日下午3 時10分許，在其位於屏東市湖西里歸義巷16號之
    3 之住處前，為巡邏警員發現其神情恍惚，疑似因施用毒品
    所致而上前盤查查獲。經採其尿液送驗結果，呈嗎啡即海洛
    因經人體水解代謝產物陽性反應。
三、案經屏東縣警察局屏東分局報告臺灣屏東地方法院檢察署檢
    察官偵查起訴。
    理  由
一、上訴人即被告甲○○（下稱被告甲○○）經本院合法傳喚未
    到庭，惟於上開施用毒品海洛因為警查獲之事實，均據其於
    原審審理時坦承不諱，而其於為警查獲後採集尿液送驗，經
    以氣相層析質譜儀法（GC／MS）檢驗結果，亦呈嗎啡即海洛
    因經人體代謝之產物陽性反應，有臺灣檢驗科技股份有限公
    司以97年9 月2 日，編號KＺ000000000000號濫用藥物尿液檢
    驗報告附卷，上開鑑定結果係鑑定機關本於專業知識暨以精
    密儀器測試所得之結論，自可憑信。被告甲○○自白施用海
    洛因，堪信與事實相符。
二、按毒品危害防制條例於92年7 月9 日修正公布，自93年1 月
    9 日施行，其中第20條、第23條將施用毒品之刑事處遇程序
    ，區分為「初犯」及「5 年內再犯」、「5 年後再犯」。依
    其立法理由之說明：「初犯」，經觀察、勒戒或強制戒治後
    ，應為不起訴處分或不付審理之裁定；經觀察、勒戒或強制
    戒治執行完畢釋放後，「5 年內再犯」者，因其再犯率甚高
    ，原實施之觀察、勒戒及強制戒治既已無法收其實效，爰依
    法追訴或裁定交付審理。至於經觀察、勒戒或強制戒治執行
    完畢釋放後，「5 年後再犯」者，前所實施之觀察、勒戒或
    強制戒治已足以遮斷其施用毒品之毒癮，為期自新及協助其
    斷除毒癮，仍適用「初犯」規定，先經觀察、勒戒或強制戒
    治之程序。從而依修正後之規定，僅限於「初犯」及「5 年
    後再犯」2 種情形，始應先經觀察、勒戒或強制戒治程序。
    倘被告於5 年內已再犯，經依法追訴處罰，縱其第3 次（或
    第3 次以上）再度施用毒品之時間，在初犯經觀察、勒戒或
    強制戒治執行完畢釋放5 年以後，已不合於「5 年後再犯」
    之規定，且因已於「5 年內再犯」，顯見其再犯率甚高，原
    實施觀察、勒戒或強制戒治，已無法收其實效，即應依該條
    例第10條處罰（最高法院95年度第7 次刑事庭會議決議意旨
    參照）。
三、被告甲○○前因施用毒品案件，經原審法院以88年度毒聲字
    第302 號裁定令入勒戒處所施予觀察、勒戒，於88年3 月30
    日入所執行，因有繼續施用毒品傾向，經同院以88年度毒聲
    字第910 號裁定令入戒治處所施予強制戒治，嗣因無繼續施
    用毒品傾向，經同院以88年度毒聲字第1973號裁定停止戒治
    ，所餘期間付保護管束，於88年10月2 日出所，旋因違反保
    護管束期間應遵守事項，經同院以89年度毒聲字第519 號裁
    定撤銷停止戒治，於90年3 月19日入所執行，91年7 月10日
    強制戒治執行完畢，嗣又因自93年3 月間起迄於同年8 月16
    日止，連續施用毒品海洛因案件經同院以93年度訴字第788
    號判處有期徒刑10月確定，繼之又因93年12月間起迄於94年
    1 月間止，連續施用毒品海洛因案件經同院以94年度訴字第
    163 號判處有期徒刑1 年6 月確定，有臺灣高等法院被告前
    案紀錄表、臺灣屏東地方法院檢察署刑案資料查註紀錄表、
    全國施用毒品案件紀錄表、受觀察勒戒人毒品及前科紀錄簡
    列表各1 份在卷可按，是被告甲○○於強制戒治執行完畢釋
    放後，5 年以內已再犯施用毒品犯行，並經依法追訴處罰後
    ，再犯本件施用第一級毒品犯行之事證明確，依前揭最高法
    院決議意旨，自應逕予追訴處罰。
四、核被告甲○○所為，係犯毒品危害防制條例第10條第1 項之
    施用第一級毒品罪。其因施用而持有海洛因之低度行為，應
    為施用之高度行為所吸收，不另論罪。又被告甲○○連續施
    用毒品海洛因案件經原審法院以93年度訴字第788 號判處有
    期徒刑10月確定，繼之又因連續施用毒品海洛因案件經同院
    以94年度訴字第163 號判處有期徒刑1 年6 月確定，後案因
    合於中華民國96年罪犯減刑條例，經臺灣屏東地方法院以96
    年度聲減字第344 號裁定減為有期徒刑9 月確定，接續執行
    後，96年7 月16日執行完畢之事實，有臺灣高等法院被告前
    案紀錄表及臺灣屏東地方法院檢察署刑案資料查註紀錄表各
    1 份在卷可按，其5 年之內再因故意犯有期徒刑以上刑之本
    罪，為累犯，應依法加重其刑。又證人即警員於本院審理時
    證稱：係因民眾檢舉被告施用毒品始向原審法院聲請搜索票
    後前往被告住所查獲被告等語，並有所提出之搜索票在卷可
    憑，是在被告甲○○坦承施用毒品犯行前，警方已有可靠之
    線索懷被告甲○○有施用毒品之情事，從而被告甲○○事後
    於警方詢時坦承犯行，惟既已在警方知悉之後，自不合於自
    首之要件，附此敘明。
五、原審因認被告甲○○施用第一級毒品罪刑明確，而適用毒品
    危害防制條例第10條第1 項，刑法第47條第1 項之規定審酌
    被告甲○○受有國中畢業教育程度、現無職業、前有竊盜、
    贓物、賭博、妨害公務、違反藥事法、違反麻醉藥品管理條
    例等經科刑及執行完畢之前科，有臺灣高等法院被告前案紀
    錄表及臺灣屏東地方法院檢察署刑案資料查註紀錄表各1 份
    在卷可按，素行不良，施用毒品除對其個人身體健康造成有
    形傷害外，對其身體及精神亦因形成高度成癮性及依賴性，
    影響國家、社會之發展，其多次施用毒品經判處罪刑執行完
    畢後，均無法戒絕，堪認已施用毒品成習，積重難返，對其
    個人身心、家庭、社會之危害非輕，並考量其施用毒品之情
    節、犯後坦承犯行，態度尚可等一切情狀，量處有期徒刑1
    年6 月，並敘明供被告甲○○施用海洛因之注射針筒，除據
    被告甲○○供稱於查獲前已經丟棄而滅失，依現有卷證復不
    能證明其尚存在，爰不另為沒收之諭知。經核原判決認事用
    法並無違誤，量刑亦稱允當。被告甲○○上訴意旨以：當時
    其因精神恍忽，有間接性抽蓄，警局採尿是否有疏失非無可
    疑，指摘原判決不當。惟警方採尿前已徵得被告甲○○之同
    意，有經被告甲○○簽名同意採證同意書在卷可憑，且本件
    並無同時查獲其他毒犯，不可能有尿液錯置之情事，是被告
    甲○○上訴意旨所指純屬個人主觀之臆測，其上訴為無理由
    ，應予駁回。
六、被告甲○○經合法傳喚，無正當理由不到庭，爰不待其到庭
    逕行判決。
七、據上論斷，應依刑事訴訟法第368 條、第371 條，判決如主
    文。
本案經檢察官李門騫到庭執行職務。
中    華    民    國    98    年    3     月    31    日
                  刑事第四庭    審判長法  官  蕭權閔
                                      法  官  吳進寶
                                      法  官  李嘉興
以上正本證明與原本無異。
如不服本判決應於收受本判決後10日內向本院提出上訴書狀，其
未敘述上訴理由者，並得於提起上訴後10日內向本院補提理由書
狀（均須按他造當事人之人數附繕本）「切勿逕送上級法院」。
中    華    民    國    98    年    3     月    31    日
                                      書記官  郭榮芳
附錄本件判決論罪科刑法條：
毒品危害防制條例第10條
施用第一級毒品者，處6 月以上5 年以下有期徒刑。


司法院資訊處製作；財團法人民間司法改革基金會備份。
